臺灣高等法院高雄分院刑事判決　　　　　96年度上易字第51號
上　訴　人　臺灣高雄地方法院檢察署檢察官
被　　　告　乙○○
上列上訴人因被告詐欺案件，不服臺灣高雄地方法院95年度簡上
字第25號中華民國95年10月18日第一審判決（起訴案號：臺灣高
雄地方法院檢察署93年度偵緝字第1503號），提起上訴，本院判
決如下：
    主  文
上訴駁回。
    理  由
一、聲請簡易判決處刑意旨略以：被告乙○○係高雄市左營區「
    海友企業行」負責人，明知其經濟拮据，已無償還能力，竟
    意圖為自己不法所有，於民國92年8 月27日，將其所有之車
    牌號碼ZM-6265 號、ZC-5741 號自小客車2 部，以留車典當
    方式向甲○○所經營位於高雄市三民區○○○路415 號「來
    來當舖」當得新臺幣（以下同）20萬元後，被告乙○○即向
    甲○○佯稱渠母過世欲暫借上述2 部車奔喪，甲○○誤信為
    真而陷於錯誤，遂將前揭自小客車2 部借予被告乙○○使用
    ，詎被告乙○○借得前開自小客車後，竟未將前開車輛依約
    定返還，亦拒不贖回，且避不見面。因認被告涉有刑法第
    339 條第1 項之詐欺取財罪云云。
二、按被告以外之人於審判外之言詞或書面陳述，除法律有規定
    者外，不得作為證據，刑事訴訟法第159 條第1 項定有明文
    。當事人、代理人或辯護人於法院調查證據時，知有第15 9
    條第1 項不得為證據之情形，而未於言詞辯論終結前聲明異
    議者，視為有前項之同意，同法第159 條之5 第2 項亦有明
    文規定。本案用以作為認定犯罪事實依據之其他傳聞證據，
    被告及其辯護人於本院審理時均不否認得作為證據，而本院
    審酌上開言詞及書面陳述，無任何不適當作為證據之情形，
    依刑事訴訟法第159 條之5 第1 項之規定，認有證據能力，
    合先敘明。
三、再按犯罪事實應依證據認定之，無證據不得認定犯罪事實；
    又不能證明被告犯罪者，應諭知無罪之判決，刑事訴訟法第
    15 4條第2 項及第301 條第1 項分別定有明文。次按告訴人
    之告訴，係以使被告受刑事訴追為目的，是其陳述是否與事
    實相符，仍應調查其他證據以資審認（最高法院52年台上字
    第1300號判例意旨參照）。復按刑事訴訟法上所謂認定犯罪
    事實之證據，係指足以認定被告確有犯罪行為之積極證據而
    言，如未能發現相當證據或證據不足以證明，自不能以推測
    或擬制之方法，以為裁判基礎（最高法院29年上字第3105號
    、40年台上字第86號判例意旨參照）。再刑事訴訟上證明之
    資料，無論其為直接或間接證據，均須達於通常一般之人均
    不致有所懷疑，而得確信其為真實之程度，始得據為有罪之
    認定，若關於被告是否犯罪之證明未能達此程度，而有合理
    懷疑之存在，致使無從形成有罪之確信，根據「罪證有疑，
    利於被告」之證據法則，即不得遽為不利被告之認定（最高
    法院76年度台上字第4986號判例意旨參照）。
四、本件公訴人認被告乙○○涉犯上開罪嫌，無非以(1)告訴人甲
    ○○之指述、(2)典當之存根聯影本2 紙、(3)汽機車留置當舖
    質押切結書影本2 紙、(4)高雄市當舖收當物品登記簿影本2
    紙等證物為其論據。訊據被告乙○○固坦承曾向「來來當舖
    」典當前開2 部車輛（ZM-6265 號、ZC-5741 號）之事實，
    惟堅決否認有何詐欺之犯行，辯稱：伊不認識甲○○，伊是
    於92年1 、2 月時就向「來來當舖」典當車輛，而且是以前
    開2 部車輛（ZM-6265 號、ZC-5741 號）及另1 部車牌號碼
    ZB-4808 號車輛，共3 部車向「來來當舖」典當借款30萬元
    ，其後每10萬元均按月給付7,000 元之利息（每月共21,000
    元），迨至92年9 月份後因經營車行不善，所以就沒有再給
    付利息了，伊母親於87年就已經過世，不可能用這種理由向
    「來來當舖」借車等語等語。經查：
  (一)告訴人甲○○雖於臺灣高雄地方法院訊問時曾指訴稱：如果
    以車向我們（「來來當舖」）質押借款，是一定要留車的，
    被告此次典當2 部車輛（ZM-6265 號、ZC-574 1號）後，跟
    我們借車回去奔喪就沒有回來，等我們跑去嘉義找被告時，
    才知道他母親早就死了，如果知道這樣我們不會將車借給他
    云云（見臺灣高雄地方法院94年簡字第3612號卷，第67-70
    頁）。然此為被告所堅決否認，而以前開情詞為辯。而經原
    審對告訴人甲○○之住所依法傳喚，告訴人並未到庭，致未
    能對告訴人行交互詰問以明事實真象，是告訴人前開指述被
    告誆稱其母親過世，告訴人始同意借車乙節，若無其他證據
    證明確然屬實，尚難僅以告訴人甲○○上開指訴，即遽認被
    告確有施用詐術之犯行。
  (二)而被告分別於92年6 月6 日、同月12日、同月30日、92年7
    月8 日、同年8 月6 日，自其原於高新銀行（現為陽信商業
    銀行）所開設帳號為000000000000號帳戶，各轉帳7,000 元
    （18元為轉帳手續費）至「來來當舖」負責人連宏吉於中國
    信託商業銀行所開設帳號為000000000000號帳戶之事實，有
    陽信商業銀行海光分行95年8 月22日陽信海光第9500081 號
    函、中國信託商業銀行95年8 月31日中信銀集作0000000000
    77號函所附開戶申請人基本資料、高雄市政府營利事業登記
    證各1 份在卷可稽（見原審卷第101 頁、第108 至112 頁、
    93年度他字第557 號卷第4 頁），足見被告前開所辯：伊係
    以3 部前開車典當款項30萬元後（每部車典當10萬元），故
    曾每月每10萬元繳付7,000 元利息等語，尚非全屬無憑。又
    被告自承係以其3 部車輛向「來來當舖」典當，並借款30萬
    元（見原審卷第105 頁、第127 頁），核與告訴人所指被告
    係以2 部車（ZM-6265 號、ZC-5741 號）典當並借款20萬元
    之情節雖有不同，然衡諸被告所坦認之典當車輛較告訴人所
    述典當之車輛猶增加1 輛，故被告積欠「來來當舖」之債款
    ，自應較告訴人指述之情節更多，是被告如為求脫罪，並無
    自承另外尚積欠其他債務之理，此益可證被告所辯：係以3
    部車借款30萬元等語，並非不能採信。另告訴人甲○○雖於
    上開訊問時另指證稱：被告轉帳的部分，是被告有時借
    7,000 元、5,000 元，有言明何時要清償云云（見上開簡字
    卷第68頁）。惟告訴人指述被告另有7,000 元、5,000 元等
    小額之借款乙節，並無提供借據、當票或其他證據供參以證
    明確然屬實外，再參酌被告前開轉帳匯款之金額均係7,000
    元，而未摻雜其他不同之金額，此有前開陽信商業銀行海光
    分行95年8 月22日陽信海光第9500081 號函可佐，故自難認
    被告上開轉帳匯款之所為，係另為清償向「來來當舖」借用
    之其他小額款項。足見告訴人上揭所指：被告轉帳係為償其
    他小額借款云云，並非可採。
  (三)又告訴人提供之「來來當舖」存根聯影本、汽機車留置當舖
    質押切結書影本各2 紙，其上「乙○○」之署押固均為被告
    所簽立，且被告復於各該署押上蓋印其本人之指印之事實，
    已為被告所自承（見原審簡上字卷第128 頁），復有前開文
    件在卷可稽（見92年度發查字第5134號卷第5 至第8 頁）。
    惟被告堅決否認係於92年8 月27日始前往「來來當舖」典當
    前開車輛（ZM-6265 號、ZC-5741 號），並否認存根聯、質
    押切結書影本上日期為其所填寫等語。審諸卷附之存根聯、
    質押切結書影本其上「乙○○」署押之筆跡，均因被告另行
    按捺指印而有暈染之現象，反之存根聯上同有指印覆蓋之質
    押日期「92.8.27 」、本金新台幣「壹拾萬元正」部分，則
    未有相同現象，則被告是否確於92年8 月27日始典當前開車
    牌號碼ZM-62 65號、ZC-5741 號車輛，即有再行核對前開存
    根聯、質押切結書正本以為查證之必要，但告訴人甲○○及
    「來來當舖」之負責人連宏吉，經原審依法傳喚均未到庭，
    致未能提出前開書證之正本供本院查核，是尚難憑前開存根
    聯、質押切結書影本即逕為不利被告之認定。
  (四)至高雄市當舖收當物品登記簿影本2 紙，雖登載車牌號碼ZM
    -6265 號、ZC-5741 號之車輛均係於92年8 月27日由「來來
    當舖」收當（見92年度發查字第5134號卷第9 至10頁）。惟
    該收當物品登記簿影本2 紙所列編號由左至右依續為「76」
    、「269 」、「273 」、「24」（ZM-6265 號車輛）、「34
    」（ZC-5741 號車輛），號碼彼此均不連貫。且車牌號碼ZM
    -626 5號、ZC-5741 號車輛之收當日期既在92年8 月27日，
    則該2 部車之編號，理應列於92年8 月19日收當之車輛之後
    ，然依前開收當物品登記簿影本所載，上揭ZM-6265 號、ZC
    -574 1號車輛之編號分別為「24」、「34」，竟列於92年8
    月19日收當之車輛（編號為「76」）之前，則前開收當物品
    登記簿是否按日如實登載，實非無疑，故亦不能以此為不利
    被告認定之依據。
五、綜上所述，本件公訴人所舉之證據，不足以證明被告有何詐
    欺之犯行，且本院復查無其他積極證據，足資認定公訴意旨
    所論列之犯罪事實屬實，揆諸前開說明，被告犯罪即不能證
    明。
六、原審因而為被告無罪之判決，核無不合。檢察官上訴意旨，
    仍執前詞，指摘原判決不當，為無理由，應予駁回。
據上論結，應依刑事訴訟法第368條，判決如主文。
本案經檢察官沈紹嘉到庭執行職務。
中　　華　　民　　國　　96　　年　　4 　　月　　18　　日
                  刑事第七庭    審判長法  官  莊飛宗
                                      法  官  孫啟強
                                      法  官  邱明弘
不得上訴。
以上正本證明與原本無異。
中　　華　　民　　國　　96　　年　　4 　　月　　18　　日
 　　　　　　　　　　　　　　　       書記官  黃玉珠
